【裁判字號】    99,易,111
【裁判日期】    990331
【裁判案由】    毒品危害防制條例
【裁判全文】
臺灣臺北地方法院刑事判決               99年度易字第111號
公  訴  人  臺灣臺北地方法院檢察署檢察官
被      告  甲○○
上列被告因毒品危害防制條例案件，經檢察官提起公訴（98年度
毒偵字第2559號），本院判決如下：
    主  文
甲○○施用第二級毒品，累犯，處有期徒刑玖月，扣案含第二級
毒品安非他命及甲基安非他命等成分之白色透明晶體貳袋（驗餘
淨重壹點貳參公克）沒收銷燬，包裝上開毒品所用之包裝袋貳只
及吸食器壹組沒收；又持有第一級毒品，累犯，處有期徒刑參月
，扣案含第一級毒品海洛因及第二級毒品甲基安非他命成分之白
色粉末壹袋（驗餘淨重零點零捌零貳公克）沒收銷燬，包裝上開
毒品所用之包裝袋壹只沒收。應執行有期徒刑拾月，扣案含第二
級毒品安非他命及甲基安非他命等成分之白色透明晶體貳袋（驗
餘淨重壹點貳參公克）、含第一級毒品海洛因及第二級毒品甲基
安非他命成分之白色粉末壹袋（驗餘淨重零點零捌零貳公克）沒
收銷燬，包裝上開毒品所用之包裝袋參只及吸食器壹組沒收。
    事  實
一、甲○○前於民國88年間因施用毒品案件，經臺灣桃園地方法
    院以88年度毒聲字第4652號裁定送勒戒處所觀察、勒戒後，
    認無繼續施用毒品之傾向，於88年9 月27日釋放，由臺灣桃
    園地方法院檢察署檢察官於88年9月28日以88年度偵字第125
    22號為不起訴處分確定；復於89年間因施用毒品案件，經本
    院以89年度毒聲字第1722號裁定送勒戒處所觀察、勒戒後，
    亦認無繼續施用毒品之傾向，於89年7 月29日釋放出所，由
    臺灣臺北地方法院檢察署檢察官於89年7 月31日以89年度毒
    偵字第1308號為不起訴處分確定；另於90年3 月間，因施用
    毒品案件，經本院以90年度簡字第611號判處有期徒刑6月確
    定，並於92年3月8日執行完畢；又於92年1 月間，因施用毒
    品案件，經本院以91年度簡字第4521號判處有期徒刑6 月確
    定，並於92年10月28日執行完畢；再於93年7 月間因施用毒
    品案件，經本院以93年度易字第653 號判處決有期徒刑10月
    ，並經臺灣高等法院以93年度上易字第1374號判決駁回上訴
    確定；又於94年間因施用毒品案件及詐欺案件，經本院分別
    以94年度易字第781 號判決、94年度簡字第1673號判決判處
    有期徒刑6月、4月確定，詐欺部分並與上述臺灣高等法院判
    決確定施用毒品部分經臺灣臺北地方法院以94年度聲字第20
    79號裁定應執行有期徒刑1年1月確定，且與前述本院判處有
    期徒刑6月部分接續執行，於95年9月12日執行完畢。另於95
    年間因施用毒品案件，經本院以96年度易字第343 號判處有
    期徒刑8月確定，經減為有期徒刑4月確定，於97年2 月24日
    縮刑期滿執行完畢。詎甲○○猶不知悔改，再基於施用第二
    級毒品之犯意，於98年8月27日下午6時20分許為警採尿時起
    回溯96小時內之某時，在臺北市○○區○道路135號3樓住所
    ，以玻璃球（未扣案）加熱後吸食方式，施用第二級毒品甲
    基安非他命1 次，且基於持有第一級、第二級毒品之犯意，
    自98年8月25日某時起至98年8月27日下午5 時40分許止，持
    有第一級毒品海洛因及第二級毒品甲基安非他命。嗣於98年
    8 月27日下午5 時40分許，為警持搜索票在臺北市○○區○
    道路129 號前查獲，除當場扣得含第二級毒品安非他命及甲
    基安非他命等成分之白色透明晶體1袋、安非他命殘渣袋1個
    （無法磅秤），並在甲○○位於臺北市○○區○道路135號3
    樓住所，扣得含第一級毒品海洛因及第二級毒品甲基安非他
    命（起訴書及補充理由書誤載為安非他命）成分之白色粉末
    1 小袋（不含包裝袋，驗餘淨重0.0802公克）、含第二級毒
    品安非他命及甲基安非他命等成分之白色透明晶體1 小袋（
    不含包裝袋，與上開扣得同類之毒品驗餘淨重合計1.23公克
    ）、安非他命吸食器1組、殘渣袋2個（無法磅秤）及分裝杓
    管1支，因悉上情。
二、案經臺北市政府警察局南港分局報告臺灣臺北地方法院檢察
    署檢察官偵查起訴。
    理  由
壹、證據能力部分：
    按被告以外之人於檢察事務官、司法警察官或司法警察調查
    中所為之陳述，與審判中不符時，其先前之陳述具有較可信
    之特別情況，且為證明犯罪事實存否所必要者，得為證據，
    刑事訴訟法第159條之2定有明文。本案證人乙○○即被告之
    女友於警詢中證稱：其於98年8 月25日自宜蘭家中來找被告
    時，就在被告房間發現上開警方扣案之1小包透明結晶狀及1
    小包白色粉狀東西等違禁物等語，與其於本院審理中陳稱：
    其未曾在被告房間看見類似毒品的東西等語不符，本院審酌
    證人乙○○於警詢之陳述，係其來找被告不久後，因被告於
    98年8 月27日遭警方搜索，隨即於警局中所為，且無違法或
    不當之情事，與其嗣後於審判時可能遭受污染之陳述相比，
    顯具有較可信之特別情況，又被告係辯稱上開第一級毒品海
    洛因係其友人「阿龍」所有而於當日始置於其住處云云，故
    證人乙○○於警詢之陳述顯為證明被告該犯罪事實所必要。
    是依上揭規定，證人乙○○於警詢之陳述即得為證據。至其
    餘資以認定本案犯罪事實之非供述證據（詳後述），亦查無
    違反法定程序取得之情形，依同法第158條之4反面規定，應
    具證據能力，合先敘明。
貳、實體部分：
一、上開施用第二級毒品甲基安非他命之犯行，業據被告甲○○
    坦承不諱，而被告為警採尿送驗，結果呈甲基安非他命及安
    非他命陽性反應，亦有台灣尖端先進生技醫藥股份有限公司
    98年9月4日濫用藥物檢驗報告附卷可稽（見偵卷第62頁），
    且有扣案之白色透明晶體2 袋（不含包裝袋，驗餘淨重合計
    1.23公克），經鑑驗結果，確含第二級毒品安非他命及甲基
    安非他命等成分，有具專門鑑定能力之臺北市政府警察局刑
    事鑑識中心98年9月10日北市鑑毒字第187號鑑驗通知書附卷
    可考（見偵卷第47頁），復有扣案之安非他命吸食器1 組可
    佐（見偵卷第48頁），足認被告此部分自白與事實相符，犯
    行堪以認定。
二、訊據被告矢口否認有何持有第一級毒品犯行，辯稱：在其住
    處扣得之白色粉末1 小袋係其友人「阿龍」所有，其當天向
    「阿龍」購買毒品，因數量不足而與「阿龍」一起去找「阿
    龍」之朋友，「阿龍」就將該白色粉末放置其家中云云。經
    查：
  (一)警方自被告上開住處扣得之白色粉末1 袋（驗餘淨重0.0802
    公克），經鑑驗結果，確含第一級毒品海洛因及第二級毒品
    甲基安非他命成分，有具專門鑑定能力之交通部民用航空局
    醫務中心98年9月10日航藥鑑字第0984582號鑑驗通知書在卷
    可憑（見偵卷第68頁）。又證人乙○○即被告之女友於警詢
    中證稱：其於98年8 月25日自宜蘭家中來找被告時，就在被
    告房間發現上開警方扣案之1小包透明結晶狀及1小包白色粉
    狀東西等違禁物等語。
  (二)被告雖辯稱：該白色粉末1 小包係其友人「阿龍」所有云云
    ，然被告於警詢中供稱：其不清楚「阿龍」之年籍資料及聯
    絡電話等語（見偵卷第14頁），於偵查中則改稱：其不知道
    「阿龍」本名，「阿龍」的電話是0000000000，其均用0000
    000000電話打「阿龍」的手機等語（見偵卷第41頁），嗣則
    改稱：其是1、2年前出獄，當時「阿龍」就留該手機號碼，
    並表示家人會幫忙繳錢等語（見偵卷第56頁）。被告前後供
    述不一，且卷附0000000000門號自98年4 月26日至98年10月
    21日間之雙向通聯紀錄並無被告與之聯絡之紀錄，故是否確
    有「阿龍」其人即非無疑。
  (三)證人乙○○於本院審理中改稱：其未曾在被告房間看見類似
    毒品的東西，以及被告遭查獲當天，「阿龍」確有去找被告
    並一同出去云云，然經本院質問為何與警詢中陳述不同，證
    人乙○○則稱其在警詢時說謊，本院復質問為何在警詢中說
    謊，證人乙○○則不語，有本院99年3 月22日審判筆錄在卷
    可憑（見該筆錄第4頁至第5頁）。查證人乙○○為被告之女
    友，且觀其於本院訊問其證述何以前後不一時有不語之情形
    ，足認其於本院審理中翻異前詞，顯係為迴護被告，是仍應
    以其於警詢中之證述為可採。況縱認證人乙○○上開於本院
    審理中之證述屬實，亦無從據以推論上開含第一級毒品海洛
    因及第二級毒品甲基安非他命成分之白色粉末確係「阿龍」
    所有，而為被告有利之認定。
  (四)綜上所述，被告持有第一級毒品海洛因之事證明確，犯行亦
    堪認定。
三、按92年7月9日修正公布之毒品危害防制條例於自93年1月9日
    施行，其中第20條、第23條將施用毒品之刑事處遇程序，區
    分為「初犯」及「5年內再犯」、「5年後再犯」。依其立法
    理由之說明：「初犯」，經觀察、勒戒或強制戒治後，應為
    不起訴處分或不付審理之裁定；「5 年內再犯」者，因其再
    犯率甚高，原實施之觀察、勒戒及強制戒治既已無法收其實
    效，爰依法追訴或裁定交付審理。至觀察、勒戒或強制戒治
    執行完畢釋放後，「5 年後再犯」者，前所實施之觀察、勒
    戒或強制戒治已足以遮斷其施用毒品之毒癮，為期自新及協
    助其斷除毒癮，仍適用「初犯」規定，始應先經觀察、勒戒
    、強制戒治之程序。從而依該次修正後之規定，僅限於「初
    犯」及「5 年後再犯」二種情形，應先經觀察、勒戒或強制
    戒治之程序，此乃該條例第10條之例外規定。倘被告於5 年
    內已再犯，經依法追訴處罰，縱其第3次（或第3次以上）再
    度施用毒品之時間，在初犯經觀察、勒戒或強制戒治執行完
    畢釋放5年以後，因與單純之「5年後再犯」之情形有別，不
    合於「5年後再犯」之例外規定；且因已於「5年內再犯」，
    顯見其再犯率甚高，原實施觀察、勒戒或強制戒治，已無法
    收其實效，即應回歸原則性規定，由檢察官逕行起訴，依該
    條例第10條處罰（最高法院96年度台非字第236 號判決意旨
    及97年度第5 次刑事庭會議決議參照）。經查，被告有如事
    實欄所示施用毒品紀錄，有臺灣高等法院被告前案紀錄表在
    卷可按，揆諸前開規定及說明，被告所為本件施用第二級毒
    品之犯行，並無「初犯」規定之適用，而應直接訴追處罰。
四、按海洛因及甲基安非他命分別為毒品危害防制條例第2條第2
    項第1款、第2款明定之第一級、第二級毒品。核被告所為，
    係犯毒品危害防制條例第10條第2 項之施用第二級毒品罪及
    同法第11條第1項及第2項之持有第一級及第二級毒品罪。被
    告施用前後持有第二級毒品甲基安非他命之行為，為施用之
    行為所吸收，不另論罪。又被告係以一行為同時觸犯持有第
    一級及第二級毒品2 罪名，為想像競合，應從較重之持有第
    一級毒品罪處斷。被告所犯施用第二級毒品及持有第一級毒
    品2 罪，其犯意各別，行為互殊，應予分論併罰。查被告有
    如事實欄所示刑之宣告及執行完畢情形，有臺灣高等法院被
    告前案紀錄表在卷可考，其於97年2 月24日徒刑執行完畢後
    ，5 年內故意再犯本件有期徒刑以上之罪，為累犯，應依刑
    法第47條第1 項規定加重其刑。爰審酌被告前因施用毒品，
    歷經觀察、勒戒程序，並經追訴審判，惟仍未能完全戒絕毒
    癮，復再犯本件施用毒品罪，其施用毒品對於社會秩序固有
    間接之影響，惟本質上尚屬自我戕害行為，又其持有之第一
    級毒品尚屬微量，暨被告之素行、生活狀況、智識程度、犯
    後坦承部分犯行之態度等一切情狀，就所犯2 罪分別量處如
    主文所示之刑，並定應執行刑，公訴人雖就被告施用第二級
    毒品部分具體求刑1 年，惟本院認以量處如主文所示之刑為
    適當，公訴人之求刑，核屬過重，附此敘明。扣案之白色透
    明晶體2 包（不含包裝袋，驗餘淨重合計1.23公克）確檢出
    含第二級毒品安非他命及甲基安非他命等成分，白色粉末 1
    袋（不含包裝袋，驗餘淨重0.0802公克），則含第一級毒品
    海洛因及第二級毒品甲基安非他命成分，均已如上述，均應
    依毒品危害防制條例第18條第1 項前段規定沒收銷燬。另包
    裝上開毒品之包裝袋3 只，係被告所有供其盛裝毒品免於毒
    品遭受潮濕、逸漏之用，又扣案之吸食器1 組，係被告所有
    供施用甲基安非他命用，均屬被告所有供犯罪所用之物，爰
    依刑法第38條第1項第2款、第3 項規定宣告沒收。至扣案所
    謂「安非他命殘渣袋」3 個，因無證據證明內有毒品安非他
    命，與扣案之分裝杓管，又均無證據證明與被告本件犯行有
    何關聯，復均非義務沒收之物，爰不另為沒收之諭知，併此
    敘明。
據上論斷，應依刑事訴訟法第299條第1項前段，毒品危害防制條
例第10條第2項、第11條第1項、第2項、第18條第1項前段，刑法
第11條前段、第55條、第47條第1項、第51條第5款、第9款、第3
8條第1項第2款，判決如主文。
本案經檢察官張成業到庭執行職務
中    華    民    國    99    年    3     月    31    日
                        刑事第十四庭  法  官  賴武志
以上正本證明與原本無異。
如不服本判決應於收受送達後10日內向本院提出上訴書狀，並應
敘述具體理由；其未敘述上訴理由者，應於上訴期間屆滿後20日
內向本院補提理由書（均須按他造當事人之人數附繕）「切勿逕
送上級法院」。
                                      書記官  劉麗英
中    華    民    國    99    年    3     月    31    日
附錄本案論罪科刑法條全文
毒品危害防制條例第10條：
施用第一級毒品者，處6月以上5年以下有期徒刑。
施用第二級毒品者，處3年以下有期徒刑。
毒品危害防制條例第11條第1項、第2項：
持有第一級毒品者，處3年以下有期徒刑、拘役或新臺幣5萬元以
下罰金。
持有第二級毒品者，處2年以下有期徒刑、拘役或新臺幣3萬元以
下罰金。

司法院資訊處製作；財團法人民間司法改革基金會備份。
